【裁判字號】    98,訴,2078
【裁判日期】    990114
【裁判案由】    違反毒品危害防制條例
【裁判全文】
臺灣彰化地方法院刑事判決               98年度訴字第2078號
公  訴  人  臺灣彰化地方法院檢察署檢察官
被      告  甲○○
上列被告因違反毒品危害防制條例案件，經檢察官提起公訴（98
年度毒偵字第2361號），於本院準備程序中，被告就被訴事實為
有罪之陳述，經裁定改行簡式審判程序，本院判決如下：
    主  文
甲○○施用第一級毒品，累犯，處有期徒刑拾月；扣案之嗎啡壹
包（淨重壹點貳壹公克，含嗎啡純質淨重零點零伍公克）、嗎啡
錠拾柒顆（合計淨重壹點玖肆公克）均沒收銷燬之。又施用第一
級毒品，累犯，處有期徒刑玖月；扣案之海洛因參包（合計淨重
參點參伍公克，純質淨重零點玖柒公克）均沒收銷燬之，塑膠鏟
管壹支沒收。又施用第二級毒品，累犯，處有期徒刑柒月。應執
行有期徒刑貳年；扣案之嗎啡壹包（淨重壹點貳壹公克，含嗎啡
純質淨重零點零伍公克）、嗎啡錠拾柒顆（合計淨重壹點玖肆公
克）及海洛因參包（合計淨重參點參伍公克，純質淨重零點玖柒
公克）均沒收銷燬之，塑膠鏟管壹支沒收。
    犯罪事實
一、甲○○於民國90年間，因施用第一、二級毒品案件，經本院
    裁定令入戒治處所施以強制戒治，於91年4 月10日執行完畢
    釋放出所，其所犯刑事案件部分，則經本院以90年度訴字第
    109 號判決判處有期徒刑10月、6 月，合併定應執行有期徒
    刑1 年2 月確定。復於前揭強制戒治執行完畢釋放後5 年內
    之91年間，因連續施用第一、二級毒品案件，經本院以92年
    年度訴字第44號判決判處有期徒刑1 年4 月、8 月，合併定
    應執行有期徒刑1 年10月確定。上開案件經入監接續執行，
    於95年3 月21日假釋出監付保護管束，並於95年8 月20日保
    護管束期滿未經撤銷假釋，視為執行完畢。
二、詎其仍未戒除毒癮，復基於施用第一級毒品嗎啡之犯意，於
    98年10月9 日某時，在彰化縣溪州鄉大庄村松腳巷15號之住
    處，以直接吞食之方式，施用第一級毒品嗎啡1 次。又基於
    施用第一級毒品海洛因之犯意，於98年10月21日晚間某時，
    在彰化縣溪州鄉○○路○○路邊，以將海洛因摻入香菸中再
    點燃吸食之方式，施用第一級毒品海洛因1 次。另基於施用
    第二級毒品甲基安非他命之犯意，於98年10月20日某時，在
    其前揭住處附近之路旁，以將第二級毒品甲基安非他命置於
    玻璃球吸食器內，再以火燒烤吸食所產生煙霧之方式，施用
    第二級毒品甲基安非他命1 次。嗣於98年10月22日上午8 時
    40分許，其因駕駛車牌號碼B6-1886 號自小客車逆向行駛、
    形跡可疑，為警在彰化縣北斗鎮○○里○○路與興農路口攔
    檢查獲，並當場扣得第一級毒品嗎啡1 包（淨重1.12公克，
    嗎啡純質淨重0.05公克）、嗎啡錠17顆（合計淨重1.94公克
    ，純質淨重0.11公克）、海洛因3 包（合計淨重3.35公克，
    純質淨重0.97公克），及甲○○所有供其施用海洛因之塑膠
    鏟管1 支，且經徵得其同意採集尿液送驗，結果呈嗎啡、甲
    基安非他命陽性反應，而查悉上情。
三、案經彰化縣警察局北斗分局報請臺灣彰化地方法院檢察署檢
    察官偵查起訴。
    理  由
一、按除被告所犯為死刑、無期徒刑、最輕本刑為3 年以上有期
    徒刑之罪或高等法院管轄第1 審案件者外，於前條第1 項程
    序進行中，被告先就被訴事實為有罪之陳述時，審判長得告
    知被告簡式審判程序之旨，並聽取當事人、代理人、辯護人
    及輔佐人之意見後，裁定進行簡式審判程序；除簡式審判程
    序及簡易程序案件外，第1 審應行合議審判，刑事訴訟法第
    273 條之1 第1 項、第284 條之1 分別定有明文。本件被告
    甲○○所涉係死刑、無期徒刑、最輕本刑為3 年以上有期徒
    刑之罪或高等法院管轄第1 審案件以外之罪，並於本院行準
    備程序時就被訴事實為有罪之陳述，本院合議庭依前揭規定
    ，經評議結果，裁定改由受命法官獨任行簡式審判程序。
二、上開犯罪事實，業據被告甲○○於本院審理時坦承不諱，且
    被告為警採集其尿液送驗結果，確呈嗎啡及甲基安非他命陽
    性反應，此有彰化縣警察局北斗分局委託檢驗尿液代號與真
    實姓名對照認證單及詮昕科技股份有限公司於98年11月4 日
    出具之濫用藥物尿液檢驗報告各1 紙附卷可稽。又扣案之粉
    塊狀1 包，經檢驗結果，含有嗎啡成份（淨重1.21公克，嗎
    啡純質淨重0.05公克）；圓形藥錠17顆，經檢驗結果，亦含
    嗎啡成份（合計淨重1.94公克，純質淨重0.11公克）；白色
    粉末3 包，經檢驗結果，確呈海洛因成份（合計淨重3.35公
    克，純質淨重0.97公克），此有法務部調查局濫用藥物實驗
    室鑑定書及彰化縣警察局北斗分局查獲涉嫌毒品危害防制條
    例毒品初步檢驗報告表各2 紙在卷可參，此外復有該嗎啡1
    包、嗎啡錠17顆、海洛因3 包及塑膠鏟管1 支扣案可資佐證
    ，足徵被告之自白確與事實相符，堪以採信。本件事證明確
    ，被告上開犯行洵堪認定，應依法論科。
三、按修正毒品危害防制條例就施用毒品者，僅於「初犯」及「
    5 年後再犯」二種情形，有其追訴條件之限制，即須於初犯
    經觀察、勒戒或強制戒治釋放後，5 年內均無施用毒品之行
    為，始能認其前所實施之觀察、勒戒或強制戒治已足遮斷毒
    癮，而得於5 年後再犯時，再予適用初犯之規定，重行觀察
    、勒戒等程序；倘5 年內已經再犯，被依法追訴處罰，縱其
    第3 次（或第3 次以上）施用毒品之時間在初犯釋放5 年以
    後，即與「5 年後再犯」之情形有別，且因已於「5 年內再
    犯」，顯見其再犯率甚高，原實施觀察、勒戒或強制戒治，
    已無法收其實效，而無5 年戒斷期之存在，自無再經觀察、
    勒戒及強制戒治之必要，應由檢察官逕行起訴，此有最高法
    院95年度臺非字第59、65號判決及95年度第7 次刑事庭會議
    及97年度第5 次刑事庭會議決議意旨足供參照。查本件被告
    前因施用第一、二級毒品案件，經本院裁定令入戒治處所施
    以強制戒治，於91年4 月10日執行完畢釋放，其所犯刑事案
    件部分，則經本院以90年度訴字第109 號判決判處有期徒刑
    10月、6 月，合併定應執行刑有期徒刑1 年2 月確定。復於
    前揭強制戒治執行完畢釋放後5 年內之91年間，因連續施用
    第一、二級毒品案件，經本院以92年度訴字第44號判決判處
    有期徒刑1 年4 月、8 月，合併定應執行有期徒刑1 年10月
    確定等情，有臺灣彰化地方法院檢察署刑案資料查註紀錄表
    及臺灣高等法院被告前案紀錄表各1 份在卷可考，則其再犯
    本件施用第一、二級毒品犯行，按諸前揭說明，即與5 年後
    再犯之情形有別，自應逕行追訴。
四、核被告甲○○所為，係犯毒品危害防制條例第10條第1 項、
    第2 項之施用第一級、第二級毒品罪。被告持有第一、二級
    毒品進而施用，其持有第一、二級毒品之低度行為，應各為
    其施用第一、二級毒品之高度行為吸收，不另論罪。被告所
    犯施用第一級毒品嗎啡、海洛因及施用第二級毒品甲基安非
    他命之犯行，犯意各別，應予分論併罰。又被告有上開犯罪
    事實欄所載之前科紀錄，有臺灣高等法院被告前案紀錄表、
    臺灣彰化地方法院檢察署刑案資料查註紀錄表各1 份在卷可
    憑，其於有期徒刑執行完畢後，5 年內故意再犯本件有期徒
    刑以上之罪，均為累犯，應分別依刑法第47條第1 項之規定
    加重其刑。爰審酌被告素行不佳，及其施用毒品之動機、目
    的、方法、不知珍惜身體、施用毒品所生危害、本件扣案毒
    品之數量，暨其犯後坦承犯行之態度等一切情狀，分別量處
    如主文所示之刑，並定其應執行刑，以示懲儆。另扣案之第
    一級毒品嗎啡1 包（淨重1.21公克，嗎啡純質淨重0.05公克
    ）、嗎啡錠17顆（合計淨重1.94公克，純質淨重0.11公克）
    ，及第一級毒品海洛因3 包（合計淨重3.35公克，純質淨重
    0.97公克）均係屬第一級毒品，應依毒品危害防制條例第18
    條第1 項前段之規定沒收銷燬之。至扣案已使用過之塑膠鏟
    管1 支，係被告所有，且供其施用海洛因使用，亦據被告供
    明在卷，應依刑法第38條第1 項第2 款之規定沒收。
據上論斷，應依刑事訴訟法第273 條之1 第1 項、第299 條第1
項前段，毒品危害防制條例第10條第1 項、第2 項、第18條第1
項前段，刑法第11條、第47條第1 項、第51條第5 款、第38條第
1 項第2 款，判決如主文。
本案經檢察官趙冠瑋到庭執行職務。
中    華    民    國    99    年     1    月    14    日
                        刑事第七庭    法  官  郭麗萍
以上正本證明與原本無異。
如不服本判決應於收受判決後10日內向本院提出上訴書狀，並應
敘述具體理由；其未敘述上訴理由者，應於上訴期間屆滿後20日
內向本院補提理由書（均須按他造當事人之人數附繕本）「切勿
逕送上級法院」。
中    華    民    國    99    年     1    月    14    日
                                      書記官  吳冠慧
【附錄本案論罪科刑法條】
毒品危害防制條例第10條：
施用第一級毒品者，處 6 月以上 5 年以下有期徒刑。
施用第二級毒品者，處 3 年以下有期徒刑。

司法院資訊處製作；財團法人民間司法改革基金會備份。
